【裁判字號】    89,易,917
【裁判日期】    890413
【裁判案由】    恐嚇取財等
【裁判全文】
臺灣高雄地方法院刑事判決                          八十九年度易字第九一七號
    公  訴  人  臺灣高雄地方法院檢察署檢察官
    被      告  甲○○
右列被告因偽造文書等案件，經檢察官提起公訴（八十八年度偵字第二六二七四號）
，本院判決如左：
    主  文
甲○○共同連續行使偽造私文書，足以生損害於他人，處有期徒刑拾月，緩刑參年。
扣案之「林煒」身份證上貼之甲○○照片壹張及偽造之收據貳紙（含其上「林煒
」署押貳枚）均沒收。
    事  實
一、甲○○持變造之「林棋煒」身分證與自稱「郭經理」、「顏經理」、「謝經理」
    之不詳姓名成年男子，共同基於意圖為自己不法所有之概括犯意，自民國八十八
    年七月間起，分別以「壢新育樂公司」、「天王星娛樂事業機構」等名義，在中
    華日報、自由時報及中國時報等報紙之分類廣告刊登徵求導遊、司機之廣告，並
    向應徵者佯稱：工作性質是駕駛公司配給賓士三二０Ｓ型汽車載女客人出外遊玩
    、日薪新台幣（下同）數萬元，五五分帳等語。江添福見報與報載之聯絡電話與
    「顏經理」聯絡，信以為真，雙方約定於八十八年七月二十三日二十時三十分，
    在高雄市○○○○○路旁之麥當勞速食店等候，甲○○屆時即於上開約定地點，
    持變造之「林棋煒」身分證向江添福佯稱：係「郭經理」派來接洽之助理，公司
    已安排導遊工作，因怕車子損壞或不還，必須繳納保證金八萬元等語，使江添福
    陷於錯誤，提領八萬元如數交付與甲○○，甲○○乃以林棋煒之名義偽造收據一
    紙交江添福收執，甲○○於詐得款項後，即佯稱要江添福前往取車，於途中籍口
    欲購買香菸而逃逸，江添福久候甲○○不來，方知受騙，甲○○等人又於八十八
    年九月二十八日十七時許，在高雄市前金區○○○路二六六號「漢來飯店」九樓
    ，又以同一手法向蔡宗燐詐騙二萬五千元得手。迨於八十八年十月二十六日九時
    三十分，在高雄市三民區○○○○○路口，甲○○等人又欲以同一手法向乙○○
    詐取二十四萬元，因乙○○無力繳納，竟要乙○○駕駛其車號ＹＲ－六二二三號
    自用小客車至當舖典當，幸因手續不完整無從典當而未交付款項與甲○○，乙○
    ○乃於電話中向「謝經理」表示不做該工作之意思，竟遭「謝經理」以：如不做
  司機，要賠償三十萬元，否則要殺害並放火燒你全家等言語恐嚇乙○○（甲○○
    此部分不另為無罪之諭知，詳如理由三所述），乙○○乃向警方報案而查獲上情
    。
二、案經高雄市政府警察局三民第二分局移請台灣高雄地方法院檢察署檢察官偵查起
    訴。
    理  由
一、訊據被告甲○○對右揭犯行均坦承不諱，核與被害人江添福、蔡宗燐、乙○○所
    述情節相符，並有中國時報、中華日報分類廣告影本二份、以林棋煒名義偽造之
    收據二紙及變造之林棋煒身分證一枚扣案可資佐證，事證明確，被告犯行洵堪認
    定。
二、核被告所為，係犯刑法第二百十六條、第二百十、第二百十二條之行使偽造私文
    書、行使變造特種文書罪，及同法第三百三十九條第一項、第三項之詐欺取財既
    遂、詐欺取財未遂罪。其偽簽「林棋煒」署押之行為係偽造私文書之部分行為，
    偽造私文書行為又為高度之行使行為所吸收，均不另論罪。其與「郭經理」、「
    顏經理」及「謝經理」等不詳姓名之成年男子間，就上開犯行，有犯意聯絡及行
    為分擔，均為共同正犯。其先後多次行使偽造私文書、行使變造特種文書及詐欺
    取財之行為，均時間緊接、所犯罪名相同，顯係基於概括犯意為之，應依連續犯
    之例，分別論以行使偽造私文書、行使變造特種文書及詐欺取財既遂罪，並加重
    其刑。又被告所犯上開三罪間，有方法結果之牽連關係，應依刑法第五十五條規
    定從一重之刑法第二百十六條、第二百十條之行使偽造私文書罪處斷。爰審酌被
    告年富力強，不知正當營生，竟以詐術騙人錢財，本不應輕宥，惟念其犯後能坦
    承犯行，所得金額非鉅，且業與被害人蔡宗燐、江添福達成民事和解（有和解書
    二紙在卷可按）等一切情狀，量處如主文所示之刑。末查被告前未曾受有期徒刑
    以上刑之宣告，有台灣高等法院被告全國前案紀錄表附卷可稽，經此偵、審程序
    之教訓，應知警惕而無再犯之虞，本院認前開所宣告之刑以暫不執行為適當，爰
    併諭知緩刑三年，以勵自新。至被告偽造收據二紙（含「林棋煒」署押二枚）及
    變造之「林煒」身份證上貼之甲○○照片壹張，均依法宣告沒收。
三、公訴意旨另略以：被告甲○○於八十八年十月二十六日與「謝經理」之不詳姓名
    成年男子，共同以電話向被害人乙○○恐嚇稱：如不做司機，要賠償三十萬元，
    否則要殺害並放火燒你全家等語，致乙○○心生畏懼，因認被告甲○○與「謝經
    理」涉共涉刑法第三百四十六條第一項、第三項之恐嚇取財未遂罪嫌云云。訊據
    被告甲○○堅決否認有恐嚇乙○○之行為，辯稱：是謝經理電話中跟蔣某說的等
    語。經查，上開恐嚇之言詞，係「謝經理」於電話中對被害人乙○○所說，被告
    甲○○並未恐嚇被害人等情，業據被害人乙○○於警訊時供述時確，而謝經理於
    電話中所為恐嚇行為，實難強謂被告甲○○與其有共同之犯意，況亦無有何恐嚇
    行為之分擔。此外，復查無其他積極證據證明被告甲○○有何恐嚇取財之犯行，
    因公訴人認此部分與上開論罪部分有牽連犯之裁判上一罪之關係，故本院不另為
    無罪之諭知，附此敘明。
據上論斷，應依刑事訴訟法第二百九十九條第一項前段，刑法第二十八條、五十六條
第二百十六條、第二百十條、第二百十二條、第三百三十九條第一項、第五十五條、
第七十四條第一款、第二百十九條、第三十八條第一項第二款，罰金罰鍰提高標準條
例第一條前段，判決如主文。
中      華      民      國      八十九      年      四    月    十三    日
                                  臺灣高雄地方法院刑事庭
                                      法  官    吳  宏  榮
右正本證明與原本無異。
如不服本判決，應於判決送達後十日內，向本院提出上訴狀。
                                      書記官    呂  怜  勳
中      華      民      國      八十九      年      四    月    十三    日
附錄本案論罪科刑法條：
刑法第二百十六條：
行使第二百十條至第二百十五條之文書者，依偽造、變造文書或登載不實事項或使登
載不實事項之規定處斷。
刑法第二百十條：
偽造、變造私文書，足以生損害於公眾或他人者，處五年以下有期徒刑。
刑法第二百十二條：
偽造、變造護照、旅券、免許證、特許證及關於品行、能力、服務或其他相類之證書
、介紹書，足以生損害於公眾或他人者，處一年以下有期徒刑，拘役或三百元以下罰
金。
刑法第三百三十九條第一項：
意圖為自己或第三人不法之所有，以詐術使人將本人或第三人之物交付者，處五年以
下有期徒刑、拘役或科或併科一千元以下罰金。


司法院資訊處製作；財團法人民間司法改革基金會備份。
